【裁判字號】    91,訴,1253
【裁判日期】    920501
【裁判案由】    搶奪等
【裁判全文】
臺灣桃園地方法院刑事判決                        九十一年度訴字第一二五三號
    公  訴  人  臺灣桃園地方法院檢察署檢察官
    被      告  甲○○
右列被告因搶奪等案件，經檢察官提起公訴（九十一年度偵字第一四七三二號），本
院判決如左：
    主  文
甲○○傷害人之身體，累犯，處有期徒刑伍月，如易科罰金，以參佰元折算壹日。
其餘被訴搶奪部分無罪。
    事  實
一、甲○○曾於民國八十八年間犯過失傷害罪，經臺灣桃園地方法院以八十九年度交
    易字第六八號判決判處有期徒刑五月，嗣上訴，經臺灣高等法院於八十九年九月
    二十日以八十九年交上易字第二一七號判決上訴駁回確定，於九十年五月一日易
    科罰金執行完畢。猶不知悔改，於九十一年八月四日下午五時五十分許，在桃園
    縣中壢市○○路三六一號前，擬騎乘黃慧美失竊之車牌號碼ＭＦＴ—三一九號重
    型機車之際（是否另涉收受贓物罪嫌，未據起訴），為已發現該機車為失竊之贓
    車而埋伏之警員簡世為攔查，簡世為表示警察身分後遂抓住甲○○後方褲頭，甲
    ○○見狀欲逃逸，竟基於妨害公務及傷害之犯意，將簡世為壓倒在旁邊自用小客
    車（車號不詳）之引擎蓋上，之後二人翻滾在地上，甲○○與簡世為扭打，企圖
    撥開簡世為的手，而施強暴行為，嗣甲○○起身逃跑，簡世為見情況危急，即拔
    槍對空鳴槍示警二槍，旋甲○○轉身欲反抗，簡世為復對其腿部開一槍，並在後
    追逐之，甲○○唯恐被捕獲，又轉身與簡世為扭打，簡世為再對其腿部開槍，迄
    追至上址附近道路之安全島，甲○○跌倒在地，簡世為欲上前逮捕時，甲○○再
    次起身逃跑，簡世為復朝其腿部開槍（追捕過程中共開六槍，含鳴空二槍），適
    警員徐良文到場支援，始合力制伏之，簡世為因此而受有下唇擦傷、臉、頸、頭
    皮之表淺損傷、右肘、右前臂及腕之擦傷及抓傷之傷害。
二、案經簡世為訴由桃園縣警察局龜山分局報告臺灣桃園地方法院檢察署檢察官偵查
    起訴。
    理  由
壹、有罪部分：
一、本件應先審究者，為被告是否涉犯竊盜罪，如被告所犯係竊盜罪，則被告為脫免
    逮捕，當場對簡世為施以強暴行為，其所犯法條為刑法第三百二十九條之準強盜
    罪，而與本案檢察官起訴被告犯妨害公務罪、傷害罪間，有裁判上一罪關係。訊
    之被告於警、偵訊中均堅詞否認於被害人黃慧美指述之時、地有竊取機車之行為
    ，辯稱：機車是「許振郎」在二、三天前借伊騎的等語，經查前揭機車於九十
    一年八月一日下午四時許，在台北縣新莊市○○路○段二八號失竊，被害人黃慧
    美並未看到行竊者等情，業經被害人黃慧美於警訊中陳述在卷，然被告係於九
    十一年八月四日下午五時五十分許，在桃園縣中壢市○○路三六一號前，擬騎乘
    被害人黃慧美失竊之車牌號碼ＭＦＴ—三一九號重型機車之際為警查獲一節，復
    據被告供陳屬實，是被害人黃慧美之指述及所出具之贓物領據，僅能認定本件機
    車係屬贓物，並不能證明被告有於黃慧美所述時、地之竊車行為。且依經驗法
    則，贓物之取得或出於竊盜、收受、故買贓物及侵占離本人所持有之物，或因不
    知情而取得，原因非只一端，要難僅因被告擬騎乘被竊機車，為警查獲，即逕推
    論該車係被告所竊。
    至被告無法提供「許振郎」之年籍資料以供查證，然並無證據證明「許振郎」
    該人並不存在，且認定不利於被告之事實，須依積極證據，苟積極證據不足為不
    利於被告事實之認定時，即應為有利於被告之認定，更不必有何有利之證據，最
    高法院三十年上字第八一六號亦著有判例，是自難以被告未提供「許振郎」之年
    籍資料供查證，逕認被告所辯不足採信，並此外又查無其他積極證據，足認被告
    確有竊盜之情事，被告竊盜犯行尚屬不能證明，是本件被告即無犯準強盜罪之問
    題，非起訴效力所及，合先敘明。
二、訊據被告甲○○固坦承有於右揭時、地與警員簡世為拉扯，並企圖撥開簡世為的
    手，隨即二人向後倒地，並壓住簡世為，之後掙脫起來逃跑之事實不諱，惟矢口
    否認涉有妨害公務之犯行，辯稱：伊不知道簡世為是警察，因為簡世為抓住伊後
    方褲頭時，沒有帶戒具、沒有穿制服及沒有用手銬銬住伊，隨即簡男就打電話，
    伊才趁隙掙脫，沒有妨害公務之意思云云。經查：
   （一）按證人簡世為於偵查時證稱：「當時強在我出示證件後，他轉身要跑，我
         抓住他，他比我壯反而把我壓在地上，用身體壓我，‧‧‧‧接著我推開
         他，叫他不要動，說我是警察，再拔槍對空一槍，他跑我又追他，他反身
         我又對空一槍，他又反身跑，我朝他腿部打未中，又打二、三、四槍‧‧
         ‧‧‧另手腕及手指背是他抓傷我的，我護槍時抓的。」等語，於本院調
         查時復結證：「‧‧‧‧‧‧‧‧‧我那時離被告十公尺左右，他看我跑
         過來，是與我面對面，我就出示我的證件，說我是警察，我就把他從機車
         上拉下，拉住被告褲頭控制他，然後打電話給徐良文，請他回來支援。被
         告看到我在打電話，就反抗用他的手把我拉住他褲頭的手撥開，然後面對
         我，把我壓在旁邊自小客的引擎蓋上，我告訴他不要反抗，然後用手要推
         開被告，我們二人就翻滾到地上‧‧‧‧被告是把我壓在地上，用手一直
         要把我護槍的右手撥開，準備要搶我的槍，那時我左手仍抓著他的衣服，
         我想說他要搶我的槍這樣不行，所以我的左手放掉，把被告推開，被告就
         開始跑，我就拔槍上膛要去追他，然後說警察不要跑不要動，然後被告轉
         身過來要準備搶我的槍，我就對空鳴二槍，但被告還是靠過來要搶我的槍
         ，我第三槍朝他腿部開槍，不知道有無打到他，被告轉身要跑，我上前要
         再次逮捕他，被告又轉身過來與我發生扭打準備搶我的槍，我又朝他腿部
         開槍，我那時看他有滑倒，我準備上前逮捕他，他起身又跑，我就再去追
         他，追到路中的安全島，看被告倒在那，我到那時，對他說不要再動了，
         被告又在起身，我才朝他腿部再開槍，‧‧‧‧」等語綦詳，並有天晟醫
         院出具之診斷證明書一紙、受傷照片四張在卷足稽。按證人簡世為與被告
         夙無仇隙，當無構詞誣陷被告而甘冒偽證罪重責之必要，其證詞應堪採信
         。
    （二）又證人簡世為於抓住被告時，已向被告表示「警察不要動」一情，業據被
          告於本院調查供陳在卷（見本院刑事卷九十二年二月二十四日訊問筆錄第
          四頁），參以本件案發時間是在下午五時五十分許一節，可知殊無冒稱警
          察之人於光天化日之公共場所拼搏，並當眾鳴槍之情事，足認被告於簡世
          為表明警察身分時，仍執意脫逃，而對員警施強暴行為。況警察為便於查
          案，穿著便服、未帶戒具、手銬，時常有之，亦為公眾所知悉之事，是被
          告辯稱：簡世為當時沒有帶戒具、沒有穿制服及沒有用手銬銬住伊，伊不
          知道對方是警察云云，不足採信，本件事證明確，被告犯行，堪予認定。
二、核被告甲○○所為，係犯刑法第一百三十五條第一項之妨害公務罪、第二百七十
    七條第一項傷害罪。被告在場接續對於執行勤務之員警簡世為施強暴，其顯係出
    於同一妨害公務之犯意，應屬單純一罪。被告以一行為觸犯對於執行職務公務員
    施以強暴罪及傷害罪，屬想像競合犯，應依刑法第五十五條之規定，從較重之傷
    害罪處斷。公訴意旨認被告所犯上開二罪間，有方法結果之牽連關係，為牽連犯
    ，應從一重處斷，似有未洽，併此敘明。查被告曾於八十八年間犯過失傷害罪，
    經臺灣桃園地方法院以八十九年度交易字第六八號判決判處有期徒刑五月，嗣上
    訴，經臺灣高等法院於八十九年九月二十日以八十九年交上易字第二一七號判決
    上訴駁回確定，於九十年五月一日易科罰金執行完畢，此有台灣高等法院檢察署
    刑案紀錄簡覆表乙份在卷可按，其於五年內再犯本件有期徒刑以上之罪，為累犯
    ，應依刑法第四十七條之規定，加重其刑。爰審酌被告之犯罪動機、目的、手段
    及犯罪所生損害、犯後態度等一切情狀，量處如主文所示之刑，並諭知易科罰金
    之折算標準，以資懲儆。
貳、無罪部分：
一、公訴意旨另以：被告甲○○於九十一年八月四日下午五時五十分許，在桃園縣中
    壢市○○路三六一號前，擬騎乘被害人黃慧美失竊之車牌號碼ＭＦＴ—三一九號
    重型機車之際，當場埋伏並已發現該機車為失竊贓車之警員簡世為加以攔查，被
    告竟意圖逃逸而對於依法執行公務之簡世為出手毆擊，復將之壓制在地並數度出
    手搶奪其腰間配槍，幸簡世為奮力護槍致未得逞，因認被告另外涉犯刑法第三百
    二十五條第三項、第一項之搶奪未遂罪嫌。
二、按犯罪事實應依證據認定之，無證據不得推定其犯罪事實，刑事訴訟法第一百五
    十四條定有明文；又認定不利於被告之事實，須依積極證據，苟積極證據不足為
    不利於被告事實之認定時，即應為有利於被告事實之認定，更不必有何有利之證
    據。此最高法院三十年上字第八一六號著有判例。另所謂證據，參照最高法院五
    十三年台上字第二七五０號判例要旨所示，係指適於為被告犯罪之證明者而言。
    此外，法院就犯罪事實之判斷，須受倘有懷疑，則從被告利益為解釋之原則所支
    配，若存在被告並未罹犯被訴罪行之合理懷疑，即不能置此合理懷疑於不顧，即
    不能遽論被告犯有被訴之犯罪事實（最高法院七十六年台上字第四九八六號判例
    參照）。
三、本件公訴人認被告涉有右揭犯行，無非係以證人簡世為、乙○○之證詞及診斷證
    明書一紙、受傷照片四張為據。惟訊據被告堅決否認有右述搶奪手槍之犯行，辯
    稱：伊是要掙脫撥開簡世為的手，不是要搶槍，又案發地是在騎樓下，伊逃跑的
    路線被車子擋到不能前進，所以伊才回頭要跑到馬路，不是要搶槍等語。另按刑
    法上之搶奪罪，須行為人具有為自己或第三人不法所有之意圖，而搶奪他人之財
    物，始得成立。經查：
    （一）雖證人簡世為於本院調查時證述：「（問：如何判斷被告撥開你的手，是
          要搶你的槍？）被告是環抱我，把我壓在地上，當時被告一隻手抓我的右
          手臂，一隻手抓我的槍柄。」、「他是一隻手拉著我的右手，一隻手拉著
          我的槍柄，因為槍有安全扣扣上，所以被告拉不出槍來。」等語，然本院
          再詢以：「（問：你對空鳴槍後，被告轉身要搶你的槍，他是要如何搶？
          ）他是轉身靠近過來，二隻手伸出來是朝我槍的位置過來，我就直覺被告
          是要搶我的槍，我看他靠過來，我就對他腿部開槍。」、「（問：第三次
          被告要搶你槍時，你是如何判斷他要搶槍？）第三次我感覺他是要把我控
          制住，不要讓我再開槍，那時我就慢慢後退，朝他腿部開槍。被告搶槍我
          都是依他的動作判斷，他要做什麼。」等語。
    （二）證人乙○○於本院審理時證述：「當時警員右臉側被被告壓在馬路上，當
          時姿勢是警察被壓著，被告在上面，我看見被告拉警察褲腰的東西，但是
          我不知道警察腰上有何東西‧‧‧‧‧‧‧‧‧‧‧‧」、「（問：你在
          警訊中表示，被告與警察發生扭打並企圖強奪腰間的東西？）警察當時是
          側著，腰間的東西朝上，該警員一隻手握住，被告一隻手壓著警察左臉頰
          ，另一隻手握住警員握住東西的手，我不能確定是不是被告要搶東西還是
          要把警員的手往後折。」等語。
    徵之上情，被告身材高大壯碩，斯時將簡世為壓在地上，則苟其有搶奪之意圖，
    自有充分之機會、時間將簡世為佩帶槍枝之安全扣解開，無庸僅做扯槍、抓住槍
    柄、握住簡世為右手之無意義動作，況被告係因簡世為將其抓住，其為要脫逃，
    始與簡世為有拉扯、反抗之動作，衡與一開始行搶之情形有別，參以簡世為右手
    手腕、右中指有多處抓傷，堪認被告抓住簡世為右手、槍柄，或係要將簡世為的
    手撥開，或係一時情急誤為拉扯，或係欲將簡世為右手往後折以利逃跑，或係欲
    防止簡世為擊發子彈，均有可能，是公訴人僅憑證人簡世為證述「被告有拉槍拉
    不出來」等語，逕認被告搶奪槍枝，尚嫌速斷。再者，簡世為對空鳴槍後，被告
    應知子彈已上膛，隨時可能被擊中，應無冒生命危險轉身搶奪槍枝之理，且證人
    簡世為亦證述其是憑被告轉身靠近過來，所以判斷被告要搶槍等語在卷，已如前
    述，可知被告轉身靠近時，並未觸碰、拉扯手槍，是被告辯稱：伊逃跑的路線被
    車子擋到不能前進，所以伊才回頭要跑到馬路，不是要搶槍等語，應可採信。揆
    諸前開說明，本件既尚存在被告扯槍之行為，可能有多種動機之合理懷疑，尚不
    足形成本院為有罪之確信，自應對被告搶奪部分為無罪之諭知。
據上論斷，應依刑事訴訟法第二百九十九條第一項前段、第三百零一條第一項，刑法
第一百三十五條第一項、第二百七十七條第一項、第五十五條、第四十七條、第四十
一條第一項前段，罰金罰鍰提高標準條例第一條前段、第二條，判決如主文。
本案經檢察官蔡正雄到庭執行職務。
中        華        民        國    九十二    年      五    月    一    日
                                 臺灣桃園地方法院刑事第一庭
                                         法  官  黃梅淑
右正本證明與原本無異。
如不服本判決，應於判決送達後十日內向本院提出上訴狀( 應附繕本 )，上訴於
臺灣高等法院。
                                         書記官  孫立文
中        華        民        國   九十二   年   五   月    二    日
附論罪科刑依據之法條：
中華民國刑法第一百三十五條
對於公務員依法執行職務時，施強暴脅迫者，處三年以下有期徒刑、拘役
或三百元以下罰金。
意圖使公務員執行一定之職務或妨害其依法執行一定之職務或使公務員辭
職，而施強暴脅迫者，亦同。
犯前二項之罪，因而致公務員於死者，處無期徒刑或七年以上有期徒刑；
致重傷者，處三年以上、十年以下有期徒刑。
中華民國刑法第二百七十七條
 (普通傷害罪)
傷害人之身體或健康者，處三年以下有期徒刑、拘役或一千元以下罰金。
犯前項之罪因而致人於死者，處無期徒刑或七年以上有期徒刑；致重傷者
，處三年以上十年以下有期徒刑。


司法院資訊處製作；財團法人民間司法改革基金會備份。
